臺灣臺南地方法院臺南簡易庭民事判決
110年度南簡字第1667號
原      告  陳洪云  
訴訟代理人  溫宏榮  
被      告  黃東榮    住○○市○○區○○路○段000巷00○                         0號二樓
上列被告因過失傷害案件，原告提起刑事附帶民事訴訟，請求侵
權行為損害賠償，經本院刑事庭裁定（110年度交附民字第127號
）移送前來，本院於民國110年12月21日言詞辯論終結，判決如
下：
　　　主      文
被告應給付原告新臺幣211,418元，及自民國110年8月30日起至
清償日止，按年息百分之5計算之利息。
原告其餘之訴駁回。
本判決原告勝訴部分得假執行。但被告如以新臺幣211,418元為
原告預供擔保後，得免為假執行。
    事實及理由
一、原告起訴主張：被告於民國109年7月18日11時30分許，無照
    騎乘車牌號碼000-000號普通重型機車，沿臺南市中西區府
    前路二段由東向西方向行駛，行至該路與郡西路交岔路口時
    ，其同向右後方有原告騎乘之機車沿上開路段直行，詎被告
    貿然右偏行駛，致原告見狀閃煞不及，兩車發生碰撞，原告
    因而人車倒地，並受有左側遠端脛骨和外踝骨骨折之傷害，
    被告為肇事主因，原告為肇事次因。原告因本件車禍所受損
    害共新臺幣（下同）389,856元(包含醫療費用123,156元、1
    個月看護費66,000元、助行器700元、3個月無法工作之薪資
    損失15萬元、精神慰撫金5萬元)，爰依侵權行為之法律關係
    ，請求被告賠償等語。並聲明：被告應給付原告389,856元
    ，及自刑事附帶民事起訴狀繕本送達被告翌日起至清償日止
    ，按年利率百分之5計算之利息。
二、被告抗辯：本件車禍肇因於原告未保持安全距離，緊急煞車
    後，其騎乘之機車倒下，壓到原告自己的腳，被告並未撞及
    原告，應由原告負全部過失責任。原告請求助行器費用及3
    個月無法工作薪資損害，均無意見，但原告有助行器可輔助
    行走，應無受專人照護1個月之必要，且原告本人從事看護
    ，極易取得看護證明，原告既已受其配偶照護，應無精神損
    害可言。被告經濟狀況不佳，且須照顧患病中之配偶，實無
    資力賠償原告等語。並聲明：原告之訴駁回。
三、本院判斷之理由：
　㈠被告於109年7月18日無照騎乘機車，沿臺南市中西區府前路
    二段由東往西方向行駛，行經該路段與郡西路交岔路口時，
    貿然右偏行駛，適有原告無照騎乘機車自被告同向右後方直
    行而至，見狀煞閃不及，兩車發生碰撞，原告人車倒地，原
    告因而受有左側遠端脛骨和外踝骨骨折之傷害。上開車禍發
    生後，臺灣臺南地方檢察署檢察官以109年度偵字第23185號
    起訴被告過失傷害罪嫌，經本院刑事庭以110年度交易字第6
    49號判處被告拘役55日，得易科罰金確定等情，業據原告提
    出國立成功大學醫學院附設醫院(下稱成大醫院)診斷證明書
    為證，且經本院依職權調取上開刑事過失傷害案件卷宗核閱
    無訛，並有道路交通事故現場圖、道路交通事故調查表㈠㈡、
    現場照片、兩造道路交通事故談話紀錄表、被告證號查詢機
    車駕駛人資料附於刑事案件警卷可參，是被告無照騎乘機車
    行至肇事路口，貿然向右偏駛，適有原告騎機車在被告右後
    方，因而煞閃不及，二車發生碰撞，原告人車倒地並受有傷
    害之事實，堪可認定。
　㈡按汽車行駛時，駕駛人應注意兩車並行之間隔，並隨時採取
    必要之安全措施，道路交通安全規則第94條第3項定有明文
    。兩造於本件車禍事故發生時均未領有駕駛執照，此觀前揭
    道路交通事故調查報告表㈡即明(見刑事案件警卷第13頁)，
    然兩造均為具有通常智識之成年人，騎乘機車行駛在道路上
    ，縱無駕照，亦應確實注意並遵守上揭規定。本件車禍發生
    當時天候晴、日間有自然光線、柏油路面乾燥無缺陷、無障
    礙物且視距良好，有前開道路交通事故調查報告表㈠在卷可
    參(見刑事案件警卷第11頁)，足見兩造在客觀上均無不能注
    意之情事，且依兩造之智識、能力復無任何不能注意之情事
    。且查：
　⒈被告所犯過失傷害刑事案件承審法官當庭勘驗路口監視器，
    結果為：兩造各自騎乘機車同向前後行駛於府前路二段由東
    向西車道，原告位於被告後方，嗣兩車穿越該路段與海安路
    交岔路口後，原告騎駛在被告右後方，兩車間隔大約一輛機
    車距離，被告接近郡西路口時，未打方向燈，開始放慢車速
    偏向原告機車，原告亦向右偏移，兩車屬於併行狀態，被告
    隨即右轉郡西路，兩車發生碰撞，原告向右往郡西路方向偏
    移後，重心不穩往左傾倒地等情，製有勘驗筆錄及擷圖照片
    在卷可參（見刑事案件本院卷第27-29、37-51頁)。
　⒉依上開勘驗結果可知，本件車禍發生前，兩車原同向行駛在
    府前路二段由東向西車道上，原告騎駛於被告後方，嗣兩車
    穿越交岔路口後，原告騎駛於被告右後方，迨被告接近郡西
    路口時，減慢速度向右偏移，為右轉郡西路準備，此時兩車
    屬於併行狀態，惟被告隨即右轉，致與同向右後方直行而來
    之原告車輛發生碰撞，依前揭道路交通安全規則相關之規定
    ，被告顯有未注意兩車併行距離而右偏行駛之失駕駛行為，
    被告就本件車禍之發生確有過失責任，至屬明確。
　⒊依原告於109年7月20日接受警局交通事故調查時陳稱：事故
    發生前有發現被告在其左側平行位置，大約5至6公尺，撞擊
    部位在左前車頭等語(見刑事案件警卷第5頁)，足見原告於
    兩車碰撞前已發現被告行車動態，佐以原告於警詢時陳稱其
    當時時速30公里，可見原告在較低速度行駛之情形下，尚且
    無法及時煞停，堪認被告應有未保持安全距離；再參酌二車
    併行時間依監視器畫面之秒數不到2秒，欲右轉之被告與直
    行中之原告發生碰撞，是以，原告對於本件交通事故之發生
    ，亦有未與保持安全距離之過失駕駛行為，足可認定。
　⒋綜上，被告有右偏行駛未注意安全距離之過失駕車行為，原
    有未保持安全距離之過失駕車行為，本件交通事故經臺南市
    車輛行車事故鑑定會南鑑0000000案鑑定意見，亦認被告右
    偏行駛未注意安全距離為肇事主因，原告未保持安全距離為
    肇事次因（見刑事案件偵查卷第31頁），本院衡諸兩造過失
    情節、程度輕重等一切情狀，認本件車禍應由被告負擔百分
    之70過失責任、原告負擔百分之30過失責任，方符公允。
　㈢按因故意或過失，不法侵害他人之權利者，負損害賠償責任
    ；汽車、機車或其他非依軌道行駛之動力車輛，在使用中加
    損害於他人者，駕駛人應賠償因此所生之損害；不法侵害他
    人之身體或健康者，對於被害人因此喪失或減少勞動能力或
    增加生活上之需要時，應負損害賠償責任；不法侵害他人身
    體、健康者，被害人雖非財產上之損害，亦得請求賠償相當
    之金額，此為民法第184條第1項前段、第191條之2前段、第
    193條第1項、第195條第1項前段所明文。被告騎車至交岔路
    口時右偏行駛未注意與併行之原告保持安全距離，原告亦未
    保持安全距離，致二車發生碰撞，原告因而人車倒地致身體
    傷害之事實，業如前述，則被告前開駕駛過失行為與原告受
    傷之結果間有相當因果關係，被告應負侵權行為損害賠償責
    任，堪可認定。原告請求被告負侵權行為損害賠償責任，應
    屬有據。茲就原告請求賠償之項目及金額分述如下：　
  ⒈醫療費：
　　原告因本件車禍事故受傷已支出醫療費123,156元，業據其
    提出國立成功大學醫學院附設醫院(下稱成大醫院)醫療收據
    為證（見附民卷第17-37頁)，依原告所受之傷勢，堪認屬治
    療必要費用，原告請求123,156元，應予准許。被告雖否認1
    09年7月18日急診影本收據真正，但成大醫院診斷書上已載
    明原告「109年7月18日急診求治」，被告此部分抗辯，並無
    可採。
　⒉助行器：
　　原告因本件車禍事故致左脛骨和外踝骨骨折，於109年7月18
    日住院接受骨折復位內固定手術，術後需使用輔具，此有原
    告提出之成大醫院診斷書在卷可證(見附民卷第9頁)，原告
    主張其須購買助行器而支出700元，且提出健功醫療器材行
    二聯式統一發票為證(見附民卷第41頁)，核屬增加生活上之
    需要費用，自得請求賠償。　
　⒊看護費：
　　原告主張其因本件車禍受傷住院手術治療，出院後受專人看
    護1個月，已支出看護費66,000元等情，業據提出福星人力
    派遣企業社照顧服務費用證明為據（見附民卷第39頁)。查
    ，原告因本件車禍所受左側遠端脛骨和外踝骨骨折之傷害，
    於109年7月18日至109年7月21日住院手術後，須專人看護1
    個月，有原告提出之成大醫院診斷證明書在卷可參（見附民
    卷第9頁)，原告主張其受傷後須受他人看護、協助而有全日
    看護之必要，應為可採。又原告主張每日看護費以2,200元
    計算，未逾本院職務所知之市場行情，核屬適當，依此計算
    ，原告請求被告給付1個月看護費用66,000元（計算式：2,2
    00元/日×30日＝66,000元），應可准許。
  ⒋不能工作之薪資損失：
    原告主張其從事看護工作，因本件車禍事故受傷導致3個月
    無法工作，以月薪5萬元計算，受有薪資損失15萬元等語，
    並提出其配偶温宏榮上海商業銀行存摺封面暨內頁影本為憑
    (見附民卷第43-47頁)。查，原告因本件車禍事故所受之左
    側遠端脛骨和外踝骨骨折之傷害，須休養3個月，術後須使
    用輔具，有前開診斷證明書為證，堪認原告主張其因本件車
    禍受傷致3個月無法工作乙節，應為可採。又被告並不爭執
    原告每月薪資5萬元（見本院卷第50頁），原告主張其受有
    不能工作之薪資損失15萬元（計算式：5萬元/月×3個月＝15
    萬元），即屬有據。
　⒌精神慰撫金：
　　按人格權遭遇侵害，受有精神上之痛苦，而請求慰藉金之賠
    償，其核給之標準，須斟酌雙方之身分、資力與加害程度及
    其他各種情形核定相當之數額。其金額是否相當，自應依實
    際加害情形與被害人所受之痛苦及雙方之身分、地位、經濟
    狀況等情狀決定之。本件原告因本件車禍事故受傷住院手術
    治療，術後尚須使用輔具，及受專人照護一個月，期間並須
    忍受上開傷害所造成之身體不適、心理負擔及日常生活不便
    ，其身體及精神上自當受有相當之痛苦，原告依民法第195
    條第1項規定，請求被告賠償精神慰撫金，當屬有據。查，
    原告為中國大陸人士，初中畢業，持有我國長期居留證，目
    前從事看護工作；被告國中肄業，因須照護患病住院的配偶
    而無業，業據兩造各自陳明在卷（見本院卷第51頁），並有
    本院依職權調取兩造109年度稅務電子閘門財產所得調件明
    細表在卷可參(見本院卷第35-37頁）。爰審酌本件車禍發生
    狀況、兩造過失情節、原告所受傷害及精神痛苦之程度，兼
    衡兩造前揭身分、地位及經歷、資力狀況等一切情狀，認原
    告請求慰撫金5萬元，尚屬適當，應予准許。
  ⒍綜上，原告因本件車禍事故得請求被告賠償389,856元(計算
    式：醫療費123,156元＋助行器700元＋看護費66,000元＋不能
    工作之薪資損失15萬元＋精神慰撫金5元＝389,856元)。
　㈣再按損害之發生或擴大，被害人與有過失者，法院得減輕賠
    償金額，或免除之，民法第217條第1項定有明文。此項規定
    之目的，在謀求加害人與被害人間之公平，倘受害人於事故
    之發生亦有過失時，由加害人負全部賠償責任，未免失諸過
    酷，是以賦予法院得減輕其賠償金額或免除之職權。被告就
    本件車禍發生應負擔百分之70％過失責任，業經本院認定如
    前，則原告前開損害額，經依上開規定減輕被告30％賠償責
    任後，得請求被告賠償之金額為272,899元(計算式：389,85
    6元×70％＝272,899元，元以下4捨5入)。
　㈤復按保險人依強制汽車責任保險法規定所為之保險給付，視
    為被保險人損害賠償金額之一部分；被保險人受賠償請求時
    ，得扣除之，強制汽車責任保險法第32條定有明文。而依強
    制汽車責任保險法第32條規定，扣除被保險人已領取之強制
    汽車責任保險給付，乃係損害賠償金額算定後之最終全額扣
    除，本無民法第217條第1項過失相抵之適用，如於被保險人
    請求賠償之金額中先予扣除，再為過失相抵之計算，無異減
    少所得扣除之強制汽車責任保險給付額，當非上開規定之本
    意（最高法院97年度台上字第261號判決要旨參照）；故就
    損害賠償額，應先適用過失相抵規定減免，再適用前開強制
    汽車責任保險法第32條之規定扣除。又強制汽車責任保險法
    第32條規定之立法目的，在於保險人之給付乃由於被保險人
    支付保險費所生，性質上屬於被保險人賠償責任之承擔或轉
    嫁，應視為加害人或被保險人損害賠償金額之一部分，為避
    免受害人雙重受償，於受賠償請求時，得扣除之。從而，保
    險人所給付受益人之保險金，可視為被保險人或加害人所負
    損害賠償金額之一部分，受害人倘已自保險金獲得滿足，自
    不得又對被保險人或加害人再事請求（最高法院90年度台上
    字第825號判決意旨參照）。原告因本件車禍事故已受領強
    制汽車責任險之保險給付61,481元之事實，有原告提出之存
    摺影本在卷可稽(見本院卷第57頁），依上說明，此部分保
    險給付金額應予扣除，準此，原告得請求被告賠償之金額經
    扣除後為211,418元（計算式：272,899元－61,481＝211,418
    元)，逾上開金額之請求，則屬無據，不應准許。
　㈥末按給付無確定期限者，債務人於債權人得請求給付時，經
    其催告而未為給付，自受催告時起，負遲延責任；其經債權
    人起訴而送達訴狀，或依督促程序送達支付命令，或為其他
    相類之行為，與催告有同一之效力；遲延之債務以支付金錢
    為標的者，債權人得請求依法定利率計算之遲延利息；而應
    付利息之債務，其利率未經約定，亦無法律可據者，週年利
    率為5％，民法第229條第2項、第233條第1項及第203條分別
    定有明文。原告請求被告賠償之前開金額，未定有給付之期
    限，其請求自刑事附帶民事起訴狀繕本送達被告之翌日即11
    0年8月30日起(於110年8月19日寄存送達於被告戶籍地之警
    察機關，依民事訴訟法第138條第2項之規定，於110年8月29
    日發生送達效力，送達證書見附民卷第49頁)，按週年利率5
    ％計算之遲延利息，即屬有據。
四、綜上所述，原告依侵權行為之法律關係，請求被告給付211,
    418元及自110年8月30日起至清償日止，按週年利率5％計算
    之利息，為有理由，應予准許；逾此範圍之請求，為無理由
    ，應予駁回。
五、本件係依民事訴訟法第427條第2項第11款適用簡易訴訟程序
    所為被告部分敗訴之判決，依同法第389條第1項第3款之規
    定，就原告勝訴部分，應依職權宣告假執行。原告就此部分
    陳明願供擔保聲請宣告假執行，僅係促使本院職權之發動，
    爰不另為駁回假執行聲請之諭知。另併依同法第392條第2項
    規定宣告被告如為原告預供擔保後，得免為假執行。
六、本件為刑事附帶民事訴訟移送民事庭審理之案件，依刑事訴
    訟法第505條第2項規定，免納第一審裁判費用，於本院審理
    時復無其他訴訟費用之支出，自無庸為訴訟費用負擔之諭知
    ，附此敘明之。
七、據上論結，本件原告之訴為一部有理由、一部無理由，判決
    如主文。
中　　華　　民　　國　　110 　年　　12　　月　　30　　日
                  臺灣臺南地方法院臺南簡易庭
                          法  官　張桂美
以上正本係照原本作成。
如不服本判決，應於送達後20日內，向本院提出上訴狀並表明上
訴理由（須附繕本）。如委任律師提起上訴者，應一併繳納上訴
審裁判費。 
中　　華　　民　　國　　111 　年　　1 　　月　　3 　　日
                                  書記官  林彥丞